臺灣嘉義地方法院民事判決
110年度朴小字第247號
原      告  李堂丞  
被      告  鄭永宏  
上列當事人間請求損害賠償事件，本院於民國111年7月1日言詞
辯論終結，判決如下：
    主      文
被告應給付原告新臺幣32,183元，及自民國110年9月24日起至清
償日止，按週年利率百分之5計算之利息。
原告其餘之訴駁回。
訴訟費用新臺幣1,000元，其中新臺幣792元由被告負擔，餘由原
告負擔。
本判決原告勝訴部分得假執行。
    事實及理由
一、原告起訴聲明原請求「被告應給付原告新臺幣（下同）37,0
    00元，及自起訴狀繕本送達翌日起至清償日止，按週年利率
    5%計算之利息」，嗣於民國110年10月15日當庭變更聲明為
    「被告應給付原告40,660元，及自起訴狀繕本送達翌日起至
    清償日止，按週年利率5%計算之利息」，核屬擴張應受判決
    事項之聲明，合於民事訴訟法第255條第1項第3款規定，應
    予准許。
二、被告經合法通知，未於言詞辯論期日到場，核無民事訴訟法
    第386條所列各款情形，爰依原告之聲請，由其一造辯論而
    為判決。
三、原告主張：被告於109年8月7日11時48分許，駕駛車牌號碼0
    00-0000號自用小客車，沿嘉義縣朴子市文明路由南往北行
    駛，途經嘉義縣朴子市文明路與開元路交岔路口時，本應注
    意汽車行駛至交岔路口左轉彎時，應距交岔路口30公尺前顯
    示方向燈或手勢，行至交岔路口中心處左轉，並不得占用來
    車道搶先左轉，且應讓直行車先行，而依當時天候晴、日間
    自然光線、路面乾燥無缺陷、無障礙物、視距良好，又無不
    能注意之情事，竟未達交岔路口中心處即貿然搶先左轉，且
    未讓直行車先行，適對向有原告騎乘車牌號碼000-0000號普
    通重型機車（車主為陳國煙，下稱系爭機車）駛至，閃煞不
    及，雙方發生碰撞，致原告受有右側手部挫傷、左側手肘挫
    傷、右側膝部挫傷、右側膝部擦傷等傷害，及系爭機車受損
    。爰依侵權行為之法律關係，請求被告賠償醫療費用3,420
    元、機車修理費13,240元（車主陳國煙已將車損賠償債權讓
    與原告）、不能工作損失14,000元、精神慰撫金10,000元，
    以上合計40,660元等語。並聲明：㈠被告應給付原告40,660
    元，及自起訴狀繕本送達翌日起至清償日止，按週年利率5%
    計算之利息。㈡願供擔保，請准宣告假執行。
四、被告未於言詞辯論期日到場，亦未提出書狀作何聲明或陳述
    。
五、得心證之理由：
  ㈠按因故意或過失，不法侵害他人之權利者，負損害賠償責任
    ；汽車、機車或其他非依軌道行駛之動力車輛，在使用中加
    損害於他人者，駕駛人應賠償因此所生之損害；不法侵害他
    人之身體或健康者，對於被害人因此喪失或減少勞動能力或
    增加生活上之需要時，應負損害賠償責任；不法侵害他人之
    身體、健康、名譽、自由、信用、隱私、貞操，或不法侵害
    其他人格法益而情節重大者，被害人雖非財產上之損害，亦
    得請求賠償相當之金額；民法第184條第1項前段、第191條
    之2前段、第193條第1項及第195條第1項前段分別定有明文
    。原告主張因被告之過失駕駛行為，致其受有前揭傷害及系
    爭機車受損等情，業經本院調閱本院110年度朴交簡字第197
    號刑事卷宗查核屬實，而被告已於相當時期受合法通知，未
    於言詞辯論期日到場，亦未提出書狀作何聲明或陳述，依民
    事訴訟法第436條之23、第436條第2項、第280條第3項準用
    第1項規定，視同被告自認原告主張之事實為真實，原告依
    據侵權行為之法律關係，請求被告賠償所受損害，自屬有據
    。茲就原告請求賠償之各項損害金額，審酌如下：
  ⒈醫療費用：
　　原告主張因本件傷害支出醫療費用3,420元等語，經查，依
    原告所提衛生福利部朴子醫院、嘉義長庚紀念醫院、純青中
    醫診所醫療費用收據所示門診費用金額合計為1,595元，是
    原告請求被告賠償醫療費用1,595元，應予准許，逾此部分
    之請求，因無證據可佐，尚難准許。
　⒉機車修理費：
　　按不法毀損他人之物者，被害人得請求賠償其物因毀損所減
    少之價額；負損害賠償責任者，除法律另有規定或契約另有
    訂定外，應回復他方損害發生前之原狀；損害賠償，除法律
    另有規定或契約另有訂定外，應以填補債權人所受損害及所
    失利益為限，民法第196條、第213條第1項、第216條第1項
    分別定有明文。而所謂請求賠償物被毀損所減少之價額，得
    以修復費用為估定標準，但以必要者為限，例如修理材料以
    新品換舊品，應予折舊（最高法院77年度第9次民事庭會議
    決議參照）。查系爭車輛修理費為13,240元（含零件8,870
    元、工資4,370元），有原告所提出之估價單、債權讓與證
    明書在卷可稽，堪認屬實，該零件材料係以新品替換舊品，
    自應扣除折舊部分。又依行政院所頒固定資產耐用年數表，
    機器腳踏車之耐用年數為3年，及依平均法每年折舊3分之1
    ，參酌營利事業所得稅查核準則第95條第6項規定，固定資
    產提列折舊採用平均法者，以1年為計算單位，其使用期限
    未滿1年者，按實際使用之月數相當於全年之比例計算之，
    不滿1月者，以月計。而系爭機車係104年6月出廠，有車籍
    資料在卷可稽，迄至本件車禍發生時即109年8月，已使用逾
    3年，是系爭機車於事故發生時已超過耐用年限，其零件更
    換應以零件之殘價計算其損害額。準此，依所得稅法第51條
    及同法施行細則第48條之規定，本院以平均法計算其折舊，
    並依營利事業所得稅查核準則第95條所規定之計算公式計算
    其殘價（即殘價＝固定資產之實際成本/耐用年數表規定之耐
    用年數＋1），則上開零件費用8,870元，於使用3年後之殘價
    為2,218元【計算式：8,870/(3＋1)＝2,218，元以下四捨五入
    】，再加計工資4,370元，總計原告得請求系爭機車必要修
    復費用為6,588元。
　⒊不能工作損失：
　　原告主張其因受傷休養12日無法工作，因而遭扣薪16,620元
    ，僅請求被告賠償14,000元等語，業據其提出109年8月份薪
    資清單為證，堪認屬實，原告請求被告賠償不能工作之損失
    14,000元，核屬有據。
  ⒋按非財產之損害賠償係以人格權遭遇侵害，使精神上受有痛
    苦為必要，其核給之標準固與財產上損害之計算不同，然非
    不可斟酌雙方身分資力與加害程度，及其他各種情形核定相
    當之數額（最高法院51年台上字第223號民事判決可資參照
    ）。本院參酌財產所得調件明細表所示兩造之財產狀況，並
    衡量兩造之學歷、身分地位、經濟能力、家庭狀況，並審酌
    本件被告侵權行為之情節、原告所受傷害之程度等一切情狀
    ，認原告請求被告賠償精神慰撫金10,000元為適當。
  ⒌以上合計原告所受損害之金額為32,183元（計算式：1,595＋6
    ,588＋14,000＋10,000＝32,183）。
　㈡綜上所述，原告依侵權行為之法律關係，請求被告給付原告3
    2,183元，及自起訴狀繕本送達翌日即110年9月24日起至清
    償日止，按週年利率5%計算之利息，為有理由，應予准許。
    其逾此範圍之請求，則無理由，應予駁回。
六、本判決原告勝訴部分，係適用小額程序所為被告敗訴之判決
    ，依民事訴訟法第436條之20規定，應依職權宣告假執行。
    原告雖陳明願供擔保聲請宣告假執行，應僅在促使法院注意
    依職權宣告假執行而已，此部分尚無庸另為准駁之諭知。
七、訴訟費用負擔之依據：依民事訴訟法第79條及同法第436條
    之19條第1項規定，確定本件訴訟費用額為第一審裁判費1,0
    00元，應由兩造依其勝敗比例分擔，即被告負擔792元，餘
    由原告負擔。
中　　華　　民　　國　　111 　年　　7 　　月　　15　　日
                  臺灣嘉義地方法院朴子簡易庭
                                  法　官　孫偲綺
以上正本係照原本作成。
如對本判決上訴，須於判決送達後20日內向本庭（嘉義市文化路
308之1號）提出上訴狀（均須按他造當事人之人數附繕本）。如
委任律師提起上訴者，應一併繳納上訴審裁判費。
民事訴訟法第436條之24第2項規定：對小額程序之第一審裁判之
上訴或抗告，非以其違背法令為理由，不得為之。
中　　華　　民　　國　　111 　年　　7 　　月　　15　　日
                                  書記官  李珈慧